臺灣臺中地方法院刑事判決　　　　　　　96年度易字第1465號
公　訴　人　臺灣臺中地方法院檢察署檢察官
被　　　告　乙○○
　　　　　　甲○○
上列被告等因妨害家庭案件，經檢察官提起公訴（96年度偵續字
第7號、第124號），本院判決如下：
    主  文
乙○○無罪。
甲○○公訴不受理。
    理  由
一、公訴意旨略以：被告甲○○為告訴人丙○○之夫，為有配偶
    之人，被告乙○○明知上情，乃被告甲○○與乙○○2人竟
    於民國95年8月6日凌晨3時30分前之某時，分別基於通姦及
    相姦之犯意，在臺中市○區○○○街145號5樓之19共處一室
    為通姦及相姦之行為。嗣為警於同年月日凌晨3時30分，查
    獲2人共處一室等語，因認被告甲○○涉犯刑法第239條之通
    姦罪嫌，被告乙○○涉犯同法第239條之相姦罪嫌。
二、就被告乙○○部分：
(一)、按犯罪事實應依證據認定之，無證據不得認定犯罪事實，刑
    事訴訟法第154條第2項定有明文。次按所謂認定犯罪事實之
    證據，係指足以認定被告確有犯罪行為之積極證據而言，該
    項證據自須適合於被告犯罪事實之認定，始得採為斷罪之資
    料；又事實之認定，應憑證據，如未能發現相當確實證據，
    或證據不足以證明，自不能以推測或擬制之方法，以為裁判
    之基礎，最高法院29年上字第3105號、40年臺上字第86號判
    例著有明文。再按告訴人之告訴，係以被告受刑事訴追為目
    的，是其陳述是否與事實相符，自應調查其他證據以資審認
    ；又事實審法院對於證據之取捨，依法雖有自由判斷之權，
    然積極證據不足證明犯罪事實時，被告之抗辯或反證縱屬虛
    偽，仍不能以此資為積極證據應予採信之理由，最高法院亦
    著有52年臺上字第1300號及30年上字第482號判例可資參照
    。又按認定犯罪事實所憑之證據，無論係直接證據或間接證
    據，其為訴訟上之證明，須於通常一般之人均不致有所懷疑
    ，而得確信其為真實之程度者，始得據為有罪之認定，倘其
    證明尚未達到此一程度，而有合理之懷疑存在，復無其他調
    查途徑可尋，法院即應為無罪之判決，最高法院76年臺上字
    第4986號著有判例。
(二)、公訴人認被告乙○○涉有相姦罪嫌，無非係以告訴人丙○○
    之指訴、卷附被告乙○○與告訴人丙○○之電話錄音及被告
    2 人於95年8月6日、同年12月12日經警查獲有共處一室之情
    形，為其主要論據。訊據被告乙○○坦承，確曾於95年8月6
    日、同年12月12日經警查獲其與被告甲○○有共處一室之情
    形，惟堅決否認有何相姦之犯行，辯稱：伊與被告甲○○僅
    為朋友關係，並未同居，因告訴人丙○○常以電話騷擾，所
    以伊才會在電話中說氣話等語。經查：
１、就告訴人丙○○所提供其與被告乙○○之電話錄音及譯文節
    文，其內容雖有：「告訴人丙○○：那我老公就比較好用，
    比小三好用？」、「被告乙○○：你老公的喔！比其他男人
    較小支啦！對啦！普通普通啦！」等語，然被告乙○○於本
    院訊問時陳稱，其本身有重度憂鬱症，且告訴人丙○○之前
    曾多次打電話騷擾，其不堪其擾（見本院96年4月1日準備程
    序筆錄），並有被告乙○○庭呈之全民健康保險證明卡影本
    附卷可稽，復衡酌電話錄音之譯文節文以觀，告訴人丙○○
    與被告乙○○於電話中之對話，係屬充滿情緒性之對話，且
    被告乙○○亦有重度憂鬱症，在此等情形下，實有可能因受
    刺激，而故意迎合告訴人丙○○之語意回答，則僅以此電話
    錄音內容推論被告2人即有通姦之事實，實有可疑。
２、本件警方於95年8月6日查獲被告2人共處一室時，曾於前揭
    被告乙○○之住處即臺中市○區○○○街145號5樓之19查獲
    使用過之衛生紙，然該等衛生紙經送鑑定結果，並未發現有
    何精子細胞，有內政部警政署刑事警察局95年9月29日刑醫
    字第0950135061號鑑驗通知書乙紙在卷可參，另警方於96年
    12月12日查獲被告2人共處一室時，亦未曾扣有任何得以證
    明被告2人有發生性行為之證據，且被告2人上揭為警查獲時
    ，亦未有何衣衫不整之情形，是難僅以其等2人有共處一室
    之情形，即得以推論其等2人有通、相姦之犯行。
３、至警方雖於95年8月6日查獲被告2人共處一室時，曾在上址
    查獲男性之衣服，然被告甲○○於偵查中陳稱：上開衣服並
    不是伊的，那是被告乙○○的大兒子的等語（見臺灣臺中地
    方法院檢察署95年度偵字第18015號偵查卷第10頁）；被告
    乙○○於本院訊問時供稱：在伊住處所查到的男生衣服，是
    伊兩個兒子的，大兒子黃忠信（81年4月29日生）身高171公
    分，體重忘記了；小兒子黃忠義（83年11月27日生）身高
    158 公分，體重58公斤等語（見本院96年4月19日準備程序
    筆錄），且本件警方查獲時，亦未曾將該等查得之衣服與被
    告甲○○作比對，以查明該等衣服是否確為被告甲○○所有
    ，是亦難以曾在被告乙○○住處查得男性衣服，即率予推定
    該等衣服係被告甲○○所有。
(四)、綜上所述，檢察官在本件訴訟上所提出之上開證據，均尚不
    能證明被告乙○○有何相姦之犯行，本院復查無其他積極證
    據足資證明被告乙○○確有前揭公訴人所指之相姦犯行，揆
    諸前開說明，既不能證明被告乙○○犯罪，即應為無罪之諭
    知。
貳、就被告甲○○部分：
一、按被告死亡者，應諭知不受理之判決，刑事訴訟法第303條
    第5款定有明文
二、查本件被告甲○○業於96年3月23日死亡，此有行政院國軍
    退除役官兵輔導委員會及臺中榮民總醫院之死亡證明書乙份
    附卷可稽。依據首開說明，就被告甲○○部分爰不經言詞辯
    論，逕為不受理之判決。
據上論斷，應依刑事訴訟法第301條第1項、第303條第5款、第30
7條，判決如主文。
中　　華　　民　　國　　96　　年　　7　 　月　　26　　日
                        臺灣臺中地方法院刑事第五庭
                            審判長法  官  鍾堯航
                                  法  官  吳崇道
                                  法  官  劉麗瑛
上正本證明與原本無異。
如不服本判決，應於送達後10日內向本院提出上訴狀（須附繕本
），上訴於臺灣高等法院臺中分院。
                                  書記官  王玟
中　　華　　民　　國　　96　　年　　7 　　月　　26　　日
